最高法院刑事判決　　　　　　　　　　111年度台非字第104號
上　訴　人　最高檢察署檢察總長
被　　　告　蔡志杰



上列上訴人因被告違反毒品危害防制條例案件，對於臺灣高雄地
方法院中華民國107年3 月31日第一審確定簡易判決（107年度簡
字第220號，聲請簡易判決處刑案號：臺灣高雄地方檢察署106年
度偵字第17762 號），認為違法，提起非常上訴，本院判決如下
：
    主  文        
原判決撤銷。
本件不受理。
    理  由
一、非常上訴理由稱：「按判決不適用法則或適用不當者，為
    違背法令，刑事訴訟法第378 條定有明文。又『犯第十條之
    罪者，檢察官應聲請法院裁定，或少年法院（地方法院少年
    法庭）應先裁定，令被告或少年入勒戒處所觀察、勒戒，其
    期間不得逾二月。觀察、勒戒後，檢察官或少年法院（地方
    法院少年法庭）依據勒戒處所之陳報，認受觀察、勒戒人無
    繼續施用毒品傾向者，應即釋放，並為不起訴之處分或不付
    審理之裁定；認受觀察、勒戒人有繼續施用毒品傾向者，檢
    察官應聲請法院裁定或由少年法院（地方法院少年法庭）裁
    定令入戒治處所強制戒治，其期間為六個月以上，至無繼續
    強制戒治之必要為止。但最長不得逾一年。』，『案件有下
    列情形之一者，應諭知不受理之判決：起訴之程序違背規
    定者…四、曾為不起訴處分、撤回起訴或緩起訴期滿未經撤
    銷，而違背第260 條之規定再行起訴者。』，原判決當時毒
    品危害防制條例第20條第1、2項及刑事訴訟法第303條第1、
    4 款亦分別定有明文。經查被告固於民國106年8月中旬某
    日許，在高雄市○○區○○路00巷0弄0號即其友人柳宗德住
    處，以新台幣（下同）1500元之代價，向柳宗德販入甲基安
    非他命6包而持有之。嗣於106 年9月6日上午10時5分許，在
    上開柳宗德住處經警執行搜索，當場扣得該甲基安非他命 6
    包（毛重3.1公克，其中4包檢出甲基安非他命成分，均含包
    裝袋，驗後淨重共1.004公克，驗前純質淨重共約0.905公克
    ）等物，業據被告於警詢及偵查中坦承不諱。惟其於上開時
    、地為警查獲前，即有施用第二級毒品安非他命之事實，業
    據被告於警局初訊時及檢察官訊問時即供述在卷（見臺灣高
    雄地方檢察署106 年度偵字17762號及106年度毒偵字第4162
    號卷附調查筆錄、訊問筆錄），經檢察官向臺灣高雄地方法
    院聲請觀察、勒戒後，復經臺灣高雄地方法院107 年度毒聲
    字第34 號裁定以：『被告於民國106年9月6日上午10時許，
    在其友人位於高雄市○○區○○路00巷0弄0號住處內，以將
    甲基安非他命置入玻璃球管吸食器內點火燒烤吸食煙霧之方
    式，施用第二級毒品甲基安非他命1 次等事實，業據被告於
    警詢及偵查中坦承不諱，且其於106年9月6日下午1時30分許
    為警採尿送驗結果，呈安非他命、甲基安非他命陽性反應…
    』等理由，認為檢察官之聲請，並無不合，應予准許為由，
    於107年2月14日裁定將被告送勒戒處所觀察、勒戒後，嗣經
    臺灣高雄地方法院檢察署檢察官以106 年度毒偵字第4062、
    4162、4475號毒品危害防制條例案件認定『按犯毒品危害防
    制條例第10條之罪，經觀察、勒戒後，認無繼續施用毒品傾
    向者，應即釋放，並由檢察官為不起訴之處分…被告甲○○
    明知甲基安非他命係毒品危害防制條例第2條第2項第2 款所
    列之第二級毒品，未經許可不得持有、施用，竟為下列行為
    ：㈠基於施用第二級毒品甲基安非他命之犯意，於民國 106
    年9月6日上午10時許，在高雄市○○區○○路00巷0弄0號友
    人住處，以將甲基安非他命置入玻璃球管吸食器內點火燒烤
    吸食煙霧之方式施用第二級毒品甲基安非他命1次。嗣於106
    年9月6日上午10時05分許，經警持法院核發之搜索票至上址
    被告友人住處執行搜索，當場查扣安非他命6包（毛重3.1公
    克，檢驗前總純質淨重共計0.905 公克）……被告並隨同員
    警前往警局接受調查，經警獲其同意採尿送驗，結果呈安非
    他命、甲基安非他命陽性反應，而悉上情……被告經依臺灣
    高雄地方法院107 年度毒聲字第74號裁定送法務部矯正署高
    雄戒治所附設勒戒處所觀察、勒戒後，認無繼續施用毒品傾
    向，有該所107年6 月19日高戒所衛字第10710004220號函附
    之有無繼續施用毒品傾向證明書1 份附卷可參，並已依法釋
    放』等情，為不起訴處分確定在案，此有上開法院裁定及檢
    察官不起訴處分書在卷可稽。則本件於施用前後『持有』第
    二級毒品安非他命之低度行為，應為施用第二級毒品安非他
    命之高度行為所吸收，不另論罪，二者具有吸收之實質上一
    罪關係，依法自不得就該持有第二級毒品安非他命之低度行
    為提起公訴。準此，就被告該持有第二級毒品安非他命之行
    為提起公訴，自有未合，依法自應就此部分為不受理判決之
    諭知。原判決未察，遽為實體之判決。自有判決適用法則不
    當之違背法令。案經確定且於被告不利，應依刑事訴訟法第
    441條、第443條提起非常上訴，以資糾正及救濟。」等語。
二、本院按：
(一)確定判決不適用法則或適用不當者，為違背法令，得提起非
    常上訴。又聲請簡易判決處刑，與起訴有同一效力。而起訴
    之程序違背規定者，應諭知不受理之判決，刑事訴訟法第30
    3 條第1款定有明文。
(二)本件被告固於民國106年8月中旬某日許，在高雄市○○區○
    ○路00巷0弄0號即其友人柳宗德住處，以新臺幣（下同）1,
    500元之代價，向柳宗德販入第二級毒品甲基安非他命6包而
    持有之。嗣於同年9月6日上午10 時5分許，在上開柳宗德住
    處經警執行搜索，當場扣得該甲基安非他命6包（毛重3.1公
    克，其中4 包檢出甲基安非他命成分，均含包裝袋，驗後淨
    重共1.004公克，驗前純質淨重共約0.905公克）等物。惟其
    於上開時、地為警查獲前之同日上午10時許，即有施用甲基
    安非他命之事實，經檢察官向臺灣高雄地方法院聲請觀察、
    勒戒後，復經該院於107年2 月14日以107年度毒聲字第34號
    裁定將被告送勒戒處所觀察、勒戒，嗣經臺灣高雄地方檢察
    署檢察官於同年7月9日以106年度毒偵字第4062、4162、447
    5 號案件，以被告前開施用第二級毒品罪，經觀察、勒戒後
    ，認無繼續施用毒品傾向，而為不起訴處分確定，有上開法
    院裁定及檢察官不起訴處分書在卷可稽。則上開持有第二級
    毒品之低度行為，應為施用第二級毒品之高度行為所吸收，
    不另論罪，二者係實質上一罪，依法不得就持有行為提起公
    訴。檢察官就被告持有第二級毒品行為聲請簡易判決處刑，
    顯然違背起訴之程序規定，原審依法本應改依通常程序審判
    ，並諭知不受理之判決，其未審酌及此，依檢察官之聲請，
    對被告為有罪之實體判決，顯有判決適用法則不當之違法。
    案經確定，且於被告不利，非常上訴意旨執以指摘，洵有理
    由，應由本院將原判決撤銷，另為不受理之諭知，以資救濟
    。
據上論結，應依刑事訴訟法第447條第1項第1款、第451條之1 第
4項第3款、第452條、第303條第1款、第307條，判決如主文。
中    華    民    國    111   年    8     月    10    日
                  刑事第六庭審判長法  官  李  英  勇  
                                  法  官  楊  智  勝  
                                  法  官  吳  冠  霆  
                                  法  官  邱  忠  義  
                                  法  官  洪  兆  隆  
本件正本證明與原本無異
                                  書記官
中    華    民    國    111   年    8     月    15    日